---
title: "kaggle 인사 데이터를 통한 퇴사 예측 모델링"
author: "Sung"
date: "2017-12-16"
output:
  html_document:
    toc: true
    toc_float: true
    code_folding: hide
mainfont: NanumGothic
fontsize: 12pt
lang: Korean
---
```{r include=F}
# global option
knitr::opts_chunk$set(
  comment = "##>",
  collapse = T,
  eval = T,
  tidy = F,
  message = F,
  warning = F,
  fig.width = 4,
  fig.height = 4
)

# global option
options("scipen" = 100, digits = 3)
```
---  

## 데이터 소개

- 직원들이 퇴사 여부에 대한 대한 시뮬레이션 데이터
- 데이터 column 정보
    
     column 명           |  의미                       | 타입 정보 
   :--------------------:|:---------------------------:|:------------------:
   satisfaction_level    | 만족도                      | numeric(0~1)
   last_evaluation       | 마지막 평가                 | numeric(0~1)
   number_project        | 완료한 프로젝트 수          | integer(1~10)
   average_montly_hours  | 월평균 근무 시간            | numeric
   time_spend_company    | 근속 년수                   | integer(1~10)
   Work_accident         | 업무상 과실 여부            | factor(0, 1)
   left                  | 퇴사 여부                   | factor(0, 1)
   promotion_last_5years | 최근 5년 내 승진 여부       | factor(0, 1)
   sales                 | 부서                        | string
   salary                | 연봉수준                    | string

    - 출처: https://www.kaggle.com/ludobenistant/hr-analytics


## 데이터 불러오기

- 각 변수의 타입에 맞게 데이터 불러오기

    ```{r}
    # load package
    library(tidyverse)
    
    # column type: c = character, i = integer, n = number, d = double, l =logical, D = date, T = date time, t = time, ? = guess, or _/- to skip the column.
    hra_raw <- read_csv("../data/HR_comma_sep.csv",
                       col_types = cols(.default = "d",
                                        number_project = "i",
                                        time_spend_company = "i", 
                                        Work_accident = col_factor(c(0, 1)), 
                                        left = col_factor(c(0, 1)), 
                                        promotion_last_5years = col_factor(c(0, 1)),
                                        sales = "c", salary = "c"))
    
    glimpse(hra_raw)
    ```


## 탐색적 자료 분석(EDA)

- 변수별 데이터 확인

    - 전체 건수는 `r dim(hra_raw)[1]`건임
    - 모든 변수에는 `NA` 값은 존재하지 않음
    
    ```{r results = "asis"}
    # load packages
    library(knitr)
    library(kableExtra)
    
    # na 건수 체크 및 출력
    hra_raw %>% 
        summarise_all(funs(sum(is.na(.)))) %>% 
        gather(var_name, na_cnt) %>% 
        kable(format = "html") %>% 
        kable_styling(bootstrap_options = "striped", full_width = F, position = "left")
    
    # ktable 참고: https://cran.r-project.org/web/packages/kableExtra/vignettes/awesome_table_in_html.html
    ```


- 변수별 상관 분석

    - 완료 프로젝트수와 월평균 근무시간과 마지막평가가 약한 양의 상관관계가 있음

    ```{r fig.width = 6, fig.height = 6}
    # 상관 분석
    library(corrplot)
    hra_raw %>%
        select_if(is.numeric) %>% 
        cor() %>% 
        corrplot.mixed(lower="ellipse", upper="number", tl.pos = c("lt"), diag = c("l"))
    ```


- 변수별 통계 및 시각화

    - 퇴사 여부 : 퇴사자 비율은 `r (hra_raw %>% filter(left == 1) %>% count() / hra_raw %>% count()) * 100`%로 불균형 자료임
    
    ```{r}
    # load package
    library(scales)
    
    # 퇴사자 수 및 비율
    hra_raw %>%
        group_by(left) %>% 
        summarise(left_cnt = n()) %>% 
        mutate(left_rate = left_cnt / sum(left_cnt) * 100) %>% 
        ggplot(aes(x = reorder(left, -left_cnt), y = left_cnt)) +
        geom_bar(stat = "identity", color = "black", fill="gold") +
        geom_text(aes(label = paste0("(", round(left_rate, 1), "%)")), size = 3.5, vjust = -0.5, color = 'navyblue', fontface = 'italic') +
        scale_y_continuous(labels = comma, limits = c(0, 15000)) +
        labs(x = "Left or not", y = "The count of Left", title = "The count of Left")
    ```
    
    - 마지막 평가
    
    ```{r fig.width = 8}
    # grid package load
    library(gridExtra)
    
    # 마지막 평가 분포
    eval_plot <- hra_raw %>%
        ggplot(aes(last_evaluation)) +
        geom_histogram(bins = 30, color = "black", fill="skyblue") +
        scale_y_continuous(labels = comma, limits = c(0, 1000)) +
        labs(x = "Last evaluation", y = "count", title = "Historam of last evaluation")
    
    # 마지막 평가 * 퇴사여부
    eval_left_plot <- hra_raw %>%
        ggplot(aes(x = left, y = last_evaluation)) +
        geom_boxplot(fill = "skyblue") +
        scale_y_continuous(labels = comma, limits = c(0, 1)) +
        labs(x = "Left or not", y = "Last evaluation", title = "Last evaluation by Left")
    
    grid.arrange(eval_plot, eval_left_plot, ncol = 2)
    ```
    
    
    - 만족도
    
    ```{r fig.width = 8}
    # grid package load
    library(gridExtra)
    
    # 만족도 분포
    satis_plot <- hra_raw %>%
        ggplot(aes(satisfaction_level)) +
        geom_histogram(bins = 30, color = "black", fill="skyblue") +
        scale_y_continuous(labels = comma, limits = c(0, 1000)) +
        labs(x = "satisfaction level", y = "count", title = "Historam of satisfaction level")
    
    # 만족도 * 퇴사여부
    satis_left_plot <- hra_raw %>%
        ggplot(aes(x = left, y = satisfaction_level)) +
        geom_boxplot(fill = "skyblue") +
        scale_y_continuous(labels = comma, limits = c(0, 1)) +
        labs(x = "Left or not", y = "Level of satisfaction", title = "Level of satisfaction by Left")

    grid.arrange(satis_plot, satis_left_plot, ncol = 2)
    ```
    
    
    - 월평균 근무시간
    
    ```{r fig.width = 8}
    # grid package load
    library(gridExtra)
    
    # 월평균 근무 시간 분
    avg_working_hours_plot <- hra_raw %>%
        ggplot(aes(average_montly_hours)) +
        geom_histogram(bins = 30, color = "black", fill="skyblue") +
        scale_y_continuous(labels = comma, limits = c(0, 1000)) +
        labs(x = "Average monthly working hours", y = "count", title = "Historam of average monthly working hours")
    
    # 월평균 근무시간 * 퇴사여부
    avg_working_hours_left_plot <- hra_raw %>%
        ggplot(aes(x = left, y = average_montly_hours)) +
        geom_boxplot(fill = "skyblue") +
        scale_y_continuous(labels = comma, limits = c(0, 400)) +
        labs(x = "Left or not", y = "Average monthly hours at workplace", title = "Average monthly hours at workplace by Left")

    grid.arrange(avg_working_hours_plot, avg_working_hours_left_plot, ncol = 2)
    ```
    
    
    - 완료한 프로젝트수
    
    ```{r fig.width = 8}
    # grid package load
    library(gridExtra)
    
    # 완료한 프로젝트 수
    num_project_plot <- hra_raw %>%
        group_by(number_project) %>% 
        summarise(cnt = n()) %>% 
        mutate(number_project_rate = cnt / sum(cnt) * 100) %>% 
        ggplot(aes(x = number_project, y = cnt)) +
        geom_bar(stat = "identity", color = "black", fill="skyblue") +
        geom_text(aes(label = paste0("(",round(number_project_rate, 1), "%)")), size = 3.5, vjust = -0.5, color = 'navyblue', fontface = 'italic') +
        scale_y_continuous(labels = comma, limits = c(0, 5000)) +
        labs(x = "Number of projects completed", y = "count", title = "Distribution of Number of projects completed")
    
    # 완료된 프로젝트 수 * 퇴사여부
    num_project_left_plot <- hra_raw %>%
        group_by(left, number_project) %>% 
        summarise(left_cnt = n()) %>% 
        ggplot(aes(x = number_project, y = left_cnt)) +
        geom_bar(stat = "identity", colour = "black", aes(fill = left), position="dodge") +
        scale_y_continuous(labels = comma, limits = c(0, 5000)) +
        labs(x = "Number of projects completed", y = "Number of projects completed", title = "Number of projects completed by Left")

    grid.arrange(num_project_plot, num_project_left_plot, ncol = 2)
    ```
    
    
    - 근속 년수
    
    ```{r fig.width = 8}
    # 근속 년수 분포
    ts_company_plot <- hra_raw %>%
        group_by(time_spend_company) %>% 
        summarise(cnt = n()) %>% 
        mutate(time_spend_company_rate = cnt / sum(cnt) * 100) %>% 
        ggplot(aes(x = time_spend_company, y = cnt)) +
        geom_bar(stat = "identity", color = "black", fill="skyblue") +
        geom_text(aes(label = paste0("(",round(time_spend_company_rate, 1), "%)")), size = 3.5, vjust = -0.5, color = 'navyblue', fontface = 'italic') +
        scale_y_continuous(labels = comma, limits = c(0, 8000)) +
        labs(x = "Number of years spent in the company", y = "count", title = "Historam of Number of years spent in the company")
    
    # 근속 년수 * 퇴사여부
    ts_company_left_plot <- hra_raw %>%
        group_by(left, time_spend_company) %>% 
        summarise(left_cnt = n()) %>% 
        ggplot(aes(x = time_spend_company, y = left_cnt)) +
        geom_bar(stat = "identity", colour = "black", aes(fill = left), position="dodge") +
        scale_y_continuous(labels = comma, limits = c(0, 8000)) +
        labs(x = "Left or not", y = "Number of years spent in the company", title = "Number of years spent in the company by Left")

    grid.arrange(ts_company_plot, ts_company_left_plot, ncol = 2)
    ```
    
    
    - 업무상 과실여부, 최근 5년내 승진여부
    
    ```{r fig.width = 8}
    # 업무상 과실 여부 * 퇴사여부
    work_accident_left_plot <- hra_raw %>%
        group_by(left, Work_accident) %>% 
        summarise(left_cnt = n()) %>% 
        ggplot(aes(x = Work_accident, y = left_cnt)) +
        geom_bar(stat = "identity", colour = "black", aes(fill = left), position="dodge") +
        scale_y_continuous(labels = comma, limits = c(0, 20000)) +
        labs(x = "Left or not", y = "The count of workplace accident", title = "The count of workplace accident by Left")
    
        
    # 최근 5년 내 승진 여부 * 퇴사여부
    promotion_5y_left_plot <- hra_raw %>%
        group_by(left, promotion_last_5years) %>% 
        summarise(left_cnt = n()) %>% 
        ggplot(aes(x = promotion_last_5years, y = left_cnt)) +
        geom_bar(stat = "identity", colour = "black", aes(fill = left), position="dodge") +
        scale_y_continuous(labels = comma, limits = c(0, 20000)) +
        labs(x = "Promotion in the last five years or not", y = "The count of promotion in the last five years", title = "The count of promotion in the last five years by Left")

    grid.arrange(work_accident_left_plot, promotion_5y_left_plot, ncol = 2)
    ```
    
    
    - 부서, 연봉수준
    
    ```{r fig.width = 8}
    # 부서 * 퇴사여부
    department_left_plot <- hra_raw %>%
        group_by(left, sales) %>% 
        summarise(left_cnt = n()) %>% 
        ggplot(aes(x = sales, y = left_cnt)) +
        geom_bar(stat = "identity", colour = "black", aes(fill = left), position="dodge") +
        scale_y_continuous(labels = comma, limits = c(0, 5000)) +
        labs(x = "Working Department", y = "The count of Working Department", title = "Working Department by left")
    
        
    # 연봉 수준 * 퇴사여부
    salary_left_plot <- hra_raw %>%
        group_by(left, salary) %>% 
        summarise(left_cnt = n()) %>% 
        ggplot(aes(x = salary, y = left_cnt)) +
        geom_bar(stat = "identity", colour = "black", aes(fill = left), position="dodge") +
        scale_y_continuous(labels = comma, limits = c(0, 10000)) +
        labs(x = "Left or not", y = "The level of salary", title = "The level of salary by left")

    grid.arrange(department_left_plot, salary_left_plot, ncol = 2)
    ```
    
    
    - 퇴사자 중 만족도 * 마지막 평가 * 월평균 근무 시간
    
    ```{r fig.width = 6}
    # 퇴사자 중 만족도 * 마지막 평가 
    left_satis_eval_plot <- hra_raw %>%
        filter(left == 1) %>% 
        ggplot(aes(x = satisfaction_level, y = last_evaluation)) +
        geom_point(color = "hotpink")
    
    # 퇴사자 중 월평균 근무 시간 * 마지막 평가
    left_avg_working_hours_eval_plot <- hra_raw %>%
        filter(left == 1) %>% 
        ggplot(aes(x = average_montly_hours, y = last_evaluation)) +
        geom_point(color = "hotpink")
    
    # 퇴사자 중 월평균 근무 시간 * 만족도
    left_avg_working_hours_satis_plot <- hra_raw %>%
        filter(left == 1) %>% 
        ggplot(aes(x = average_montly_hours, y = satisfaction_level)) +
        geom_point(color = "hotpink")

    grid.arrange(left_satis_eval_plot, left_avg_working_hours_eval_plot, left_avg_working_hours_satis_plot, ncol = 2)
    ```
    
    
    - 퇴사자 클러스터링
    
        - 사용 변수: 만족도, 마지막 평가, 월평균 근무시간
        - 군집 개수: 4개 (1. sum of square 사용, 2. NBClust 사용) 

    ``` {r fig.width = 6}
    # 데이터 표준화
    hra_left <- hra_raw %>%
        filter(left == 1) %>% 
        select(satisfaction_level, last_evaluation, average_montly_hours) %>% 
        mutate(satisfaction_level_std = scale(satisfaction_level),
               last_evaluation_std = scale(last_evaluation), 
               average_montly_hours_std = scale(average_montly_hours))
    
    # 클러스터링 용 데이터만 추출
    hra_left_cl_dat <- hra_left %>% 
        select(ends_with("_std"))
    
    ## kmeans 알고리즘
    
    # 적절한 군집 개수 정하기 ( 1. sum of square 사용, 2. NBClust 사용)
    # 군집 내 sum of square 사용
    wss <- (nrow(hra_left_cl_dat)-1)*sum(apply(hra_left_cl_dat, 2, var))
    for(i in 2:15){
        set.seed(1)
        wss[i] <- sum(kmeans(hra_left_cl_dat, centers=i)$withinss)
    }
    
    wss_df <- data.frame(x = 1:15, wss)
    
    wss_plot <- wss_df %>% 
        ggplot(aes(x = 1:15, y = wss)) +
        geom_point(color = "hotpink") +
        geom_line(color = "hotpink") +
        labs(x = "Number of Clusters", y = "Within groups sum of squares")
    
    # NbClust 사용
    library(NbClust)
    
    # 수행 시간이 오래 걸림, 결과가 있으면 불러오기 
    file_nc <- "model/nc_seed_1.rds"
    if(file.exists(file_nc)){
        nc <- readRDS(file_nc)
    } else {
        nc <- NbClust(hra_left_cl_dat, min.nc=2, max.nc=15, method="kmeans")
        saveRDS(nc, file="model/nc_seed_1.rds")
    }
    
    # 군집 수 그래프 작성
    best_nc <- nc$Best.nc[1,]
    nbcluster_plot <- data.frame(name = names(best_nc), best_nc) %>%
        as_tibble() %>% 
        group_by(best_nc) %>% 
        summarise(cnt = n()) %>% 
        ggplot(aes(x = factor(best_nc), y = cnt)) +
        geom_bar(stat = "identity", colour = "black") +
        scale_y_continuous(labels = comma, limits = c(0, 20)) +
        labs(x = "Number of Clusters", y = "Number of Criteria", title = "Number of Clusters Chosen")

    grid.arrange(wss_plot, nbcluster_plot, ncol = 2)
    ```
    
    - 퇴사자 클러스터링: 클러스터 해석
    
        - 클러스터 1: 만족도는 약간 낮고 평가가 낮고 월평균 근무시간이 적은 그룹 >> 적당히 일하는 사원 
        
        - 클러스터 2: 만족도가 매우 낮고 평가가 높고 월평균 근무시간이 많은 그룹 >> 불만 많은 우수 사원
        
        - 클러스터 3: 만족도는 약간 낮고 평가가 낮고 월평균 근무시간이 많은 그룹 >> 근무 대비 성과가 안나오는 사원
        
        - 클러스터 4: 만족도가 매우 높고 평가가 높고 월평균 근무시간이 많은 그룹 >> 우수 사원
        
    ```{r results = "asis"}
    # 클러스터링 실행
    set.seed(1)
    hra_left_cluster <- kmeans(hra_left_cl_dat, 4)
    
    # kmeans 클러스터링 결과 추가
    hra_left_with_cluster <- hra_left %>% 
        mutate(cluster = hra_left_cluster$cluster)
    
    # kmeans 결과 확인
    hra_left_with_cluster %>% 
        group_by(cluster) %>% 
        summarise(cnt = n(), 
                  satisfaction_level_m = mean(satisfaction_level), 
                  last_evaluation_m = mean(last_evaluation), 
                  average_montly_hours_m = mean(average_montly_hours)) %>% 
        slice(1:4) %>% 
        kable(format = "html", caption = "K-means clustering 결과 표") %>% 
        kable_styling(bootstrap_options = "striped", full_width = F, position = "left")
    ```
    
    ```{r fig.width = 8, fig.height = 8}
    # 군집별 만족도
    cluster_plot_satisfaction_level <- hra_left_with_cluster %>%
        ggplot(aes(x = factor(cluster), y = satisfaction_level)) +
        geom_boxplot(fill = "skyblue") +
        scale_y_continuous(labels = comma, limits = c(0, 1)) +
        labs(x = "The cluster number", y = "Satisfaction level", title = "Satisfaction level by the cluster number")
    
    # 군집별 마지막 평가
    cluster_plot_last_evaluation <- hra_left_with_cluster %>%
        ggplot(aes(x = factor(cluster), y = last_evaluation)) +
        geom_boxplot(fill = "skyblue") +
        scale_y_continuous(labels = comma, limits = c(0, 1)) +
        labs(x = "The cluster number", y = "Last evaluation", title = "Last evaluation by the cluster number")
    
    # 군집별 평균 근무시간
    cluster_plot_average_montly_hours <- hra_left_with_cluster %>%
        ggplot(aes(x = factor(cluster), y = average_montly_hours)) +
        geom_boxplot(fill = "skyblue") +
        scale_y_continuous(labels = comma, limits = c(0, 400)) +
        labs(x = "The cluster number", y = "Average monthly hours at workplace", title = "Average monthly hours at workplace by the cluster number")
    
    grid.arrange(cluster_plot_satisfaction_level, 
                 cluster_plot_last_evaluation,
                 cluster_plot_average_montly_hours, ncol = 1)
    ```
    
    ```{r include = F}
    # 군집 시각화
    library(car)
    # scatter3d(satisfaction_level ~ last_evaluation + average_montly_hours|factor(cl_kmeans),
    #           data = hra_left_with_cluster,
    #           surface = F, ellipsoid = T)
    ```
    

## 퇴사자 모델링

- 작성 중